臺灣屏東地方法院民事判決
                                    110年度屏簡字第470號
原      告  
即反訴被告  趙亦威  
            施譯鎔  
上二人共同
訴訟代理人  林俊寬律師
被      告
即反訴原告  林美賢  
訴訟代理人  簡汶珊律師
            陳水聰律師
上  一  人
複  代理人  吳金源律師
上列當事人間請求損害賠償事件，本院於民國111年2月23日言詞
辯論終結，判決如下：
    主      文
原告之訴駁回。
訴訟費用由原告負擔。 
反訴原告之訴駁回。
反訴訴訟費用由反訴原告負擔。 
    事實及理由
壹、按反訴之標的，如專屬他法院管轄，或與本訴之標的及其防
    禦方法不相牽連，或反訴非與本訴得行同種之訴訟程序者，
    不得提起，此觀之民事訴訟法第260條第1、2項之規定自明
    。該條項所稱之「相牽連」者，係指反訴之標的與本訴之標
    的間，或反訴之標的與防禦方法間，兩者在法律上或事實上
    關係密切，審判資料有共通性或牽連性者而言。舉凡本訴標
    的法律關係或作為防禦方法所主張之法律關係，與反訴標的
    之法律關係同一，或當事人兩造所主張之權利，由同一法律
    關係發生，或本訴標的之法律關係發生之原因，與反訴標的
    之法律關係發生之原因，其主要部分相同，均可認為兩者間
    有牽連關係。本件被告即反訴原告所主張之事實，與本訴所
    主張之基本事實關係密切，均係出於原告趙亦威前於臺灣高
    等法院高雄分院108年度上字第170號返還借款事件（下稱系
    爭返還借款事件）作證所生爭議，本訴與反訴在法律上及事
    實上關係密切，審判資料具共通性，有提起反訴之利益，亦
    符訴訟經濟原則，自得提起反訴。
貳、本訴部分：
一、原告主張：原告趙亦威前於系爭返還借款事件為證人，被告
    不滿法院審酌原告證述內容及卷內相關證據後，為被告之母
    敗訴之判決，先於民國109年1月間向臺灣屏東地方檢察署（
    下稱屏東地檢署）告發原告趙亦威涉犯偽證罪，並經檢察官
    以109年度偵字第4326號為不起訴之處分，復於110年2月間
    ，基於誣告之犯意，向屏東地檢署提出原告非法蒐集及洩漏
    個人資料、背信之刑事告訴（下稱系爭個資法等案件），原
    告因被告惡意提出上開告訴而須至警局說明，並遭他人異樣
    之眼光而名譽受損，精神痛苦萬分，為此，爰依民法第184
    條第1項、第195條第1項提起本件訴訟等語。並聲明：被告
    應分別給付原告15萬元，及自起訴狀繕本送達被告翌日起至
    清償日止，按週年利率百分之5計算之利息。
二、被告則以：原告趙亦威於系爭返還借款事件作證時，在所詢
    問題仍是「林美雪」時，即無端稱：「林美賢之存款數目還
    不錯，在證券和存款都有出入，也有買金融商品」，而提及
    被告之個人資料保護事項，且原告趙亦威作證時早已離開大
    眾銀行放款部門10年餘，應無法知悉被告之存款即金融商品
    狀況，應係經原告施譯鎔告知而獲悉，故被告於110年2月提
    出違反個資法等告訴，並非惡意提出刑事告訴，且基於偵查
    不公開之原則，該案迄今尚無起訴或不起訴之決定，並未散
    布於眾，原告之名譽亦無受侵害之可能等語，資為抗辯，並
    聲明：原告之訴駁回。
三、得心證之理由：
  ㈠按因故意或過失，不法侵害他人之權利者，負損害賠償責任
    ；不法侵害他人之身體、健康、名譽、自由、信用、隱私、
    貞操，或不法侵害其他人格法益而情節重大者，被害人雖非
    財產上之損害，亦得請求賠償相當之金額，民法第184條第1
    項前段、第195條第1項前段分別定有明文。又人民有請願、
    訴願及訴訟之權，為憲法第16條所明定。所謂訴訟權，乃人
    民於權利受損害時，得向法院提起訴訟請求為一定裁判，或
    就所訴事實可認有告訴權者，得向檢察官提出刑事告訴，請
    求偵查一定犯罪嫌疑之手段性的基本權利。國家為達成此項
    保障人民訴訟權之任務，依照訴訟權性質、社會生活現實及
    國家整體發展狀況，提供適當之制度性保障。是除能證明原
    告或告訴人有濫用訴訟權或誣指他人犯罪，致他人名譽受損
    之情況外，尚難單憑其請求經法院認為無理由或申告之事實
    經檢察官不起訴處分或經法院判決無罪確定，而遽推論係濫
    行訴訟或誣告，及驟謂其有何故意或過失不法侵害他人名譽
    權之可言（最高法院86年度台上字第1525號民事判決意旨參
    照）。是除在客觀上須因提起訴訟致被害人受損外，且在主
    觀上亦須該訴訟之提起人就其所為具有相當不法之認識，方
    可認其所為具有不法性，否則僅憑客觀上有為提起訴訟之行
    為及其後之民刑事請求之結果，即據以認定當事人是否該當
    侵權行為，顯將遭致不當限制人民訴訟權之危險。次按民法
    第184 條第1 項前段之侵權行為，以故意或過失不法侵害他
    人之權利為構成要件，其主張行為人應負該條第1 項前段之
    侵權行為責任者，應就故意或過失、不法侵害其權利之事實
    負舉證責任。再按當事人主張有利於己之事實者，就其事實
    有舉證之責任，民事訴訟法第277 條前段定有明文。所謂舉
    證係指就爭訟事實提出足供法院對其所主張者為有利認定之
    證據而言，若所舉證據，不能對其爭訟事實為相當之證明，
    自無從認定其主張為真正。
  ㈡經查，系爭個資法等案件係被告於110年2月間，以原告洩漏
    被告個人資料及背信為由，對原告提出刑事告訴，有被告於
    該案提出之告訴狀及偵查筆錄附於上開偵查卷內可參，惟被
    告辯稱伊係認原告趙亦威有於系爭返還借款事件作證時洩漏
    其個人資料，始會提出該刑事告訴，並於本案反訴請求損害
    賠償等語，並提出系爭返還借款事件108年8月21日筆錄為憑
    （本院卷第163至175頁）。經查，原告趙亦威於系爭返還借
    款事件108年8月21日之作證內容，依筆錄所載雖未具體提及
    被告於大眾銀行之存款資料（詳後述），惟本院審酌一般開
    庭時之筆錄未必會逐字記載當事人所述之全部內容，至多係
    於確認當事人真意後將所述與案件有關之重要事實簡略記載
    於筆錄內，是單憑筆錄並未記載原告趙亦威有於述及被告個
    人具體財務狀況，尚難確知原告趙亦威是否未於作證時提及
    該具體金額數字，並據以推論被告於系爭個資法等案件中指
    訴原告趙亦威於系爭返還借款案件中有洩漏被告個人資料及
    背信之行為，係出於惡意構陷或非訴訟權利之正當行使，況
    被告復稱曾於系爭返還借款事件108年8月21日開庭後，遭陌
    生人於路上拍肩商借大額款項，而認該借款係恐嚇等語，足
    認被告確因原告趙亦威於系爭返還借款事件作證後，曾遭陌
    生人於路上拍肩借款，並將該借款行為視為陌生人之恐嚇行
    為，使被告將其生活經歷與原告趙亦威作證時證言產生連結
    ，誤以為係因原告於系爭返還借款案件作證時有洩漏被告個
    人資料及背信之行為，使被告生活遭受相當程度之影響，因
    而提起刑事告訴，被告之懷疑尚非全然無因，已難認被告有
    誣告原告之故意。
四、綜上所述，被告對原告所提刑事告訴，不論其行為在道德上
    是否應予非難，仍屬被告訴訟上權利之正當行使，屬憲法所
    保障訴訟權之範圍，亦非屬故意虛構不實事實以侵害他人權
    利之誣告行為，自無故意或過失、背於善良風俗方法之不法
    可言，亦難認原告之名譽因此受到損害，原告依民法第184
    條第1項、第195條第1項，請求被告應分別給付原告15萬元
    ，及自起訴狀繕本送達翌日起至清償日止，按週年利率百分
    之5計算之利息，為無理由，應予駁回。
參、反訴部分
一、反訴原告主張：反訴被告趙亦威前任職於元大商業銀行屏榮
    分行業務部門，承辦客戶貸款事項，反訴被告趙譯鎔亦任職
    於上開分行，且曾與反訴原告有業務接觸。未料，反訴被告
    趙譯鎔竟無端洩漏反訴原告之財務資訊予反訴被告趙亦威，
    致被告趙亦威為系爭返還借款訴訟事件為證人時，明知如附
    表所示證言內容涉及原告之財務狀況，為個人資料保護法第
    2條第1款之個人資料，不得任意蒐集洩漏，竟仍無端陳稱如
    附表所示證言內容，共同侵害反訴原告利益，反訴原告嗣後
    無端遭人威脅恐嚇索求錢財，因而喪失投資理財之機會，蒙
    受鉅額之財產上損失，反訴被告應賠償反訴原告之營業損失
    20萬元，且反訴原告因被告所為無端遭人威脅恐嚇索求錢財
    ，心生畏怖，併請求精神慰撫金30萬元，為此，爰依民法第
    184條第1項、第2項、第195條提起本件反訴，並聲明：反訴
    被告應連帶給付反訴原告50萬元，及自反訴起訴狀繕本送達
    反訴被告翌日起至清償日止，按週年利率5%計算之利息。
二、反訴被告則以：反訴被告趙亦威在回答有關林美賢之財務狀
    況前，係因系爭返還借款事件上訴人訴訟代理人詢問「林美
    賢是否經常出你們銀行」，反訴被告趙亦威始基於證人身分
    依法回答，且所述內容均抽象、未針對具體投資金額或存款
    金額回應，並無洩漏個人資料之情形，且反訴被告趙亦威係
    本於先前在銀行工作印象而為陳述，並非由反訴被告趙譯鎔
    告知，況反訴原告雖自稱遭人恐嚇，然並未提出相關證據等
    語，資為抗辯，並聲明：反訴原告之訴駁回。
三、得心證之理由：
  ㈠按當事人主張有利於己之事實者，就其事實有舉證之責任，
    民事訴訟法第277條前段定有明文。是以主張法律關係存在
    之當事人，須就該法律關係發生所須具備之特別要件，負舉
    證之責任。就侵權行為言，主張侵權行為存在之人，即應就
    侵權行為成立之要件即就行為人有故意或過失、有不法侵害
    權利之行為及有損害之發生、損害與行為之因果關係等要件
    ，負舉證責任。而民事訴訟如係由原告主張權利者，應先由
    原告負舉證之責，若原告先不能舉證，以證實自己主張之事
    實為真實，則被告就其抗辯事實即令不能舉證，或其所舉證
    據尚有疵累，亦應駁回原告之請求。反訴原告主張反訴被告
    施譯鎔向反訴被告趙亦威透漏反訴原告於大眾銀行之金融資
    訊，反訴被告趙亦威並於系爭返還借款事件為證人時，無端
    陳稱：「…林美賢之前在我們那邊的存款數目還不錯，…而且
    我們銀行也有大眾證券公司，林美賢在證券和存款方面都有
    出入，也有在買我們銀行的一些金融商品」，對於無關該案
    案情之資料詳細描述，使反訴原告之個人資料外洩，已違反
    個資法第19條第1項、第20條第1項、第41條第1項之規定等
    語，然為被告所否認，並以前揭情詞置辯，原告自應就該等
    利己之事實，負舉證責任之責。
  ㈡復按個人資料：指自然人之姓名、出生年月日、國民身分證
    統一編號、護照號碼、特徵、指紋、婚姻、家庭、教育、職
    業、病歷、醫療、基因、性生活、健康檢查、犯罪前科、聯
    絡方式、財務情況、社會活動及其他得以直接或間接方式識
    別該個人之資料；個人資料之蒐集、處理或利用，應尊重當
    事人之權益，依誠實及信用方法為之，不得逾越特定目的之
    必要範圍，並應與蒐集之目的具有正當合理之關聯；非公務
    機關對個人資料之利用，除第6條第1項所規定資料外，應於
    蒐集之特定目的必要範圍內為之個資法第2條第1項第1款、
    第5條、第20條第1項本文定有明文，觀諸個資法之制定係我
    國為規範個人資料之蒐集、處理及利用，以避免人格權受侵
    害，並促進個人資料之合理利用，避免資料蒐集者巧立名目
    或理由，任意的蒐集、處理或利用個人資料，故個人資料之
    蒐集、處理或利用，應與蒐集之目的有正當合理之關聯，不
    得與其他目的作不當之聯結，而則所謂「個人資料」自當以
    得以直接或間接方式識別個人者為限，以財務情況為例，倘
    僅係空泛指稱財務狀況良好、往來銀行頻繁等，均難與該特
    定人相連接，而難謂為個資法保護之個人資料。
　㈢經查，系爭返還借款事件108年8月21日之筆錄固記載如附表
    一筆錄記載欄所示之內容，惟反訴被告趙亦威於該次開庭時
    之作證內容應係如附表實際證言欄所示，反訴被告趙亦威並
    非無端提及反訴原告林美賢之姓名，而係依其印象回覆該案
    被上訴人訴訟代理人、承審法官有關林美賢是否經常往來銀
    行等情，此有勘驗筆錄在卷（本院卷第212至214頁）可參，
    且反訴被告趙亦威於系爭返還借款事件述及有關反訴被告之
    財務情況者，僅有「存款不錯」、「常進出」、「有相關的
    證券」、「存款有在來」、「金融商品會捧場」等，均為反
    訴被告趙亦威於該案作證時，依其工作印象描述反訴原告與
    銀行往來之情形，至證人之印象與現實是否有出入，或因時
    間長遠、經手客戶眾多而錯置，在所難免，縱與反訴原告當
    時與銀行往來之資料未完全相符，亦難遽認反訴被告所述內
    容之來源為時仍任銀行職員之反訴被告趙譯鎔，反訴原告僅
    憑反訴被告二人間之配偶關係，即推論反訴被告趙亦威於系
    爭返還借款事件之證詞係反訴被告趙譯鎔所提供，僅係個人
    臆斷與推測，並未提出相關證據以資佐證，尚難憑採。
　㈣又反訴被告前開證詞內容雖有關於反訴原告與銀行往來情形
    及財務狀況之描述，然尚屬抽象，且未涉及具體之存款數額
    、證券交易金額、所購之金融商品項目及金額，而銀行內所
    謂「存款不錯」、「大客戶」雖有指客戶往來頻繁、存款豐
    厚之意，惟具體程度為何，存款數額若干或購買若干金融商
    品始得謂「不錯」或「大客戶」，於不同銀行乃至分行、行
    員間均有不同定義，單憑反訴被告趙亦威之上開描述，如非
    已知其描述主體為反訴原告，一般人尚無法憑此即以直接或
    間接方式識別其所述之人即為反訴原告，其所述內容應非屬
    個資法所指財務情況或其他得以直接或間接方式識別該個人
    之資料，至反訴被告趙亦威於作證時提及反訴原告之姓名，
    係就經該案被上訴人訴訟代理人及承審法官所詢之回應，並
    非無端提及而故意洩漏反訴原告個資之行為，自難認反訴被
    告趙亦威已違反個資法上開規定，亦無不法侵害原告之隱私
    權，至反訴被告趙亦威於系爭返還借款事件作證時，是否因
    時間久遠或他故，致所述之記憶內容與放貸事實不符等節，
    非屬本件所應審酌之範圍，併此敘明。
四、綜上所述，反訴原告依民法第184條第1項、第195條第1項，
    請求反訴被告應連帶給付原告50萬元，及自起訴狀繕本送達
    翌日起至清償日止，按週年利率百分之5計算之利息，為無
    理由，應予駁回。　　
肆、本件事證已臻明確，兩造其餘陳述及攻擊防禦方法核與判決
    結果不生影響，爰不逐一論述，附此敘明。
伍、訴訟費用負擔之依據：民事訴訟法第78條。
中　　華　　民　　國　　111 　年　　3 　　月　　9 　　日
                  屏東簡易庭  法　官　彭聖芳
正本係照原本作成。
如對判決上訴，須於判決送達後20日內向本院提出上訴狀，其未
表明上訴理由者，應於提出上訴後20日內向本院補提理由書狀（
均須按他造當事人之人數附繕本）。
如委任律師提起上訴者，應一併繳納上訴審裁判費。
中　　華　　民　　國　　111 　年　　3 　　月　　9 　　日
                              書記官  孫秀桃
附表：
編號 筆錄記載（出處：本院卷第101至103頁） 實際證言（出處：本院卷第212至214頁） 1 被上訴人訴訟代理人 　　林美賢是否經常進出你們銀行？ 證人趙亦威 　　是的，我印象中是這樣。 被上訴人訴訟代理人 　　林美雪是否與你們銀行之行員很熟？ 證人趙亦威 　　因為我們是民營銀行，林美賢常常進出我們銀行，所以和我們的一些行員都很熟，而且民營銀行就是服務優先，對我們銀行來說，常常往來的客戶就是大客戶，而且我們銀行也有大眾證券公司，林美賢在證券和存款方面都有出入，也有買我們銀行的金融商品。 被上訴人訴訟代理人     我再補問一個。 受命法官     可以的。 被上訴人訴訟代理人     林美賢是不是經常有進出你們那邊？ 證人趙亦威     我印象中是啊，他跟我們的一些都很熟。 受命法官 　　林美賢？ 證人趙亦威     跟我們的行員都很熟。 受命法官     為什麼很熟？ 證人趙亦威     阿她常出入，我們算民營銀行就是… 受命法官     阿出入為什麼就很熟？如果我只是去聊聊天也可以喔？ 證人趙亦威     可以啊，因為我們民營銀行就是服務，不像公家銀行，因為民營銀行進來你如果擺個臭臉幹嘛的，甚至就是進來沒有事泡杯咖啡都可以。 受命法官     那他是跟你們有業務接洽嗎？ 證人趙亦威     有阿，因為她在我們那邊之前存款不錯。 受命法官     喔…算是大客戶啦？ 證人趙亦威     林美賢，不是林美雪。 受命法官 　　大概多少錢是大客戶？ 證人趙亦威 　　這我沒辦法講，就常往來，就常往來這我不方便說多少錢，大客戶啦，阿因為在我們來說每個客戶只要常往來，都是好客戶，阿她確實在我們那邊，因為我們有相關的證券，我們有大眾證券，她也有在那邊出入，存款也有在來，甚至有相關一些金融商品她都有都會幫我們捧場。 受命法官 　　就是他很支持你們就對了 證人趙亦威 　　因為銀行不可能只有存款，如果你們跑銀行就知道，基金信用卡保險都在賣。 2 被上訴人訴訟代理人 　　證人是否知道，林美賢在貴銀行出入的帳戶，有哪些人的帳戶？ 證人趙亦威 　　這個我就不清楚了，我是負責貸款的，存摺的部分，就要問存匯部門的人。 被上訴人訴訟代理人 　　那林美賢在貴銀行出入的帳戶，有哪一些帳戶？ 證人趙亦威 　　這個我就不清楚了，這我真的不知道啦，因為我是負責貸款的，存摺的部分可能要問坐櫃台的，那個存匯部門那塊，我是負責貸款業務的，這個我就不清楚。 3 上訴人訴訟代理人 　　請求補充詢問證人，林美雪跟林陳實，你是否認識？ 證人趙亦威 　　林美雪我原來不認識，是辦了本件借款合約之後才認識的。 上訴人訴訟代理人 　　在證人認識林美雪之後，林美雪是否常常在你們銀行出入？ 證人趙亦威 　　我印象中，林美雪不常出入我們銀行。　　 上訴人訴訟代理人 　　林美雪跟林陳時，你認識嗎？ 證人趙亦威 　　不認識，你說林美雪嗎，林美雪我不認識，林美雪是姐姐吧，林美賢是妹妹，林美雪我不認識，當初辦的時候還不認識，是辦了之後才知道這個人。 　　律師你說甚麼，辦了之後怎樣？ 上訴人訴訟代理人 　　我說林美雪你辦本件之後你才曉得？ 證人趙亦威 　　對。 上訴人訴訟代理人 　　阿以後他有沒有經常在那裡出入？ 證人趙亦威 　　我印象中不常，印象中不常。